【裁判字號】    92,婚,300
【裁判日期】    920304
【裁判案由】    離婚等
【裁判全文】
臺灣臺中地方法院民事判決  九十二年度婚字第三○○號
    原      告  王義傑
    被      告  甲○○
                        （現在台灣台中女子戒治所戒治中）
右當事人間離婚事件，本院判決如左：
    主    文
准原告與被告離婚。
訴訟費用由被告負擔。
    事    實
甲、原告方面：
  一、聲明：如主文所示。
  二、陳述：兩造於民國八十五年十二月五日結婚，婚後夫妻感情初尚融洽，不料被
      告迷溺毒品，於九十年十月間施用毒品，經  貴院判處徒刑七月確定，又該罪
      之性質，為不名譽之犯罪，而其現在台灣台中女子戒治所戒治中，服刑期間無
      法撫養子女及履行夫妻同居義務，讓原告家人蒙羞，爰依民法第一千零五十二
      條第一項第十款、第二項規定請求離婚。
乙、被告方面：
  一、聲明：駁回原告之訴。
  二、陳述：不同意原告離婚請求，被告被關之前，原告已經先被告因毒品案被關，
      被告當時在娘家，又要帶小孩，是原告先不要被告的；被當目前因毒品案件在
      強制戒治中，尚未執行徒刑，  貴院九十年訴字第三０二一號所判徒刑七月在
      九十二年過年前確定，但尚未執行。
丙、本院依職權調閱臺被告在監在押資料表、全國前案紀錄表及本院九十年訴字第三
    ０二一號刑事判決。
    理    由
一、原告主張兩造間婚姻關係現仍存續中，被告前於八十七年間、八十八年間分別因
    施用毒品案件，各經送觀察、勒戒後，均認無繼續施用毒品之傾向，分別由台灣
    台中地方法院檢察署檢察官於八十七年九月九日、八十八年二月二日以八十七年
    偵字第一七五二五號、八十八年度偵字第二八三一號為不起訴處分確定。詎甲○
    ○復於九十年十月一日二十時許，在台中縣沙鹿鎮○○街（詳細住址已不詳）其
    朋友陳金進住處，將第一級毒品海洛因捲在香煙內吸食方式施用毒品，為警於九
    十年十月三日十七時二十分許查獲，經本院以九十年度訴字第三０二一號判決施
    用第一級毒品罪成立，處以有期徒刑七月之事實，為被告所自認，且經本院依職
    權調閱被告全國前案紀錄表、本院九十年度訴字第三０二一號判決查明屬實，原
    告此部分之主張，自堪信為真實。
二、按民法第一千零五十二條第二項規定：有前項以外之重大事由，難以維持婚姻者
    ，夫妻之一方得請求離婚，但其事由應由夫妻之一方負責者，僅他方得請求離婚
    。此所謂抽象、相對、一般的離婚原因，亦即破綻主義離婚法之一到達點。而是
    否有難以維持婚姻之重大事由之判斷標準，為婚姻是否已生破綻而無回復之希望
    ，不可單憑原告主觀之標準（即原告已喪失維持婚姻意欲之主觀面加以認定），
    而應依客觀標準，即難以維持婚姻之事實，是否已達處於同一境況，任何人均將
    喪失維持婚姻之意欲程度以決之。且為符合現代多元化社會之需要，使裁判婚姻
    之事由較富彈性，當婚姻破裂時，夫妻已無共同生活之實質時，即得請求離婚，
    但有責配偶，無請求離婚之權利，申言之，如若自己遭致婚姻之破綻時，不得以
    其破綻為理由，恣意訴請離婚，最高法院八十七年台上字第一○四八號、一三○
    四號判決意旨即採類似之見解。又吸食安非他命，足以成癮，非但傷害身體健康
    ，造成精神恍惚，不求上進，抑且易於引發其他犯罪，危害社會治安。就其性質
    及社會上一般觀念而言，實無異於吸食鴉片等毒品之犯罪，參酌最高法院三十三
    年上字第三四○六號判例意旨，應可認定係屬不名譽之罪，最高法院八十二年度
    台上字第一四六四號判決意旨亦可資參照。本件原告主張被告於九十年十月一日
    在台中縣沙鹿鎮○○街不詳處所施用第一級毒品，經本院於九十一年一月十八日
    以九十年度訴字第三０二一號判處有期徒刑七月確定之事實，有如前述，而被告
    前因施用毒品案件，於八十七年、八十八年間經送臺灣臺中看守所附設勒戒所觀
    察、勒戒後，認無繼續施用毒品之傾向，而由臺灣臺中地方法院檢察署檢察官於
    八十七年九月九日、八十八年二月二日以八十七年偵字第一七五二五號、八十八
    年度偵字第二八三一號為不起訴處分確定之事實，有本院依職權調得之被告全國
    前案紀錄表在卷可資佐證，其猶不知警惕，竟於上開時間內復施用第一級毒品，
    足認被告業已施用毒品成習，揆諸上開說明，斟酌當事人之身分、地位、教育程
    度及其犯罪等情事，依社會上一般觀念而為觀察，被告有此種施用第一級毒品海
    洛因之罪，造成原告精神上之痛苦，足以破壞婚姻共同生活，原告請求離婚，為
    有理由，應予准許。本件既准原告離婚請求，其仍依民法第一千零五十二條第一
    項第十款請求離婚，為請求權競合，毋庸贅述，附為敘明。
三、本件事證已臻明確，兩造其餘攻擊防禦方法及舉證，於本件事實之認定及判決結
    果不生影響，茲不一一論述，附為敘明。
四、據上論結，原告之訴為有理由，依民事訴訟法第七十八條判決如主文。
中      華      民      國    九十二    年      三      月      四      日
                                        臺灣臺中地方法院家事法庭
~B法      官  陳學德
右為正本係照原本作成
如對本判決上訴應於判決送達後廿日內向本院提出上訴狀
中      華      民      國    九十二    年      三      月      五      日
~B法院書記官  賴榮順


司法院資訊處製作；財團法人民間司法改革基金會備份。
